臺灣士林地方法院刑事判決
111年度訴字第428號
公  訴  人  臺灣士林地方檢察署檢察官
被      告  陳爵緯


選任辯護人  黃重鋼律師
            林詠嵐律師
            洪煜盛律師
上列被告因違反槍砲彈藥刀械管制條例案件，經檢察官提起公訴
（111年度偵字第6635號），本院判決如下：
    主  文
乙○○犯非法寄藏非制式手槍罪，處有期徒刑伍年貳月，併科罰金
新臺幣壹拾萬元，罰金如易服勞役，以新臺幣壹仟元折算壹日。
扣案如附表編號1、3所示之物均沒收。
    事  實
一、乙○○明知可發射子彈具有殺傷力之槍枝及子彈，均為槍砲彈
    藥刀械管制條例管制之物品，非經主管機關許可不得無故寄
    藏，竟未經許可，基於寄藏可發射子彈具有殺傷力之非制式
    手槍與具有殺傷力之非制式子彈之犯意，於民國107年7、8
    月間某日，在新北市淡水區某處，受其朋友廖晨佑（已歿）
    所託，代為保管如附表編號1所示具殺傷力之非制式手槍1枝
    、如附表編號2所示不具殺傷力之非制式子彈3顆、如附表編
    號3、4所示具殺傷力之非制式子彈47顆，並將前揭如附表編
    號1至4所示之槍、彈，藏放在其位於新北市○○區○○街000巷0
    號11樓之5之住處內，而自斯時起，未經許可寄藏之。嗣於1
    11年3月13日凌晨0時11分許，乙○○駕駛向不知情之黃慎炫商
    借之車牌號碼0000-00號自用小客車，在新北市○○區○○路000
    號前，因形跡可疑而為警盤查，經警徵得其同意搜索後，當
    場在上開小客車之副駕駛座下方，查扣如附表所示之物，始
    悉上情。
二、案經新北市政府警察局淡水分局報告臺灣士林地方檢察署檢
    察官偵查起訴。 　　
    理  由
一、本判決所引用被告以外之人於審判外之陳述，雖屬傳聞證據
    ，然被告及辯護人於本院準備程序中均表示同意作為證據（
    見本院卷第36頁），本院審酌上開證據資料作成時之情況，
    尚無違法不當及證明力明顯過低之瑕疵，亦認為以之作為證
    據應屬適當，爰依刑事訴訟法第159條之5第1項規定，認有
    證據能力。
二、上揭事實，業據被告乙○○於偵查、本院準備程序及審理時均
    坦承不諱（見臺灣士林地方檢察署111年度偵字第6635號卷
    【下稱偵卷】第105至109頁、本院卷第34、37頁、第58至59
    頁），核與證人黃慎炫於警詢所為證述相符（見偵卷第31至
    34頁），且有新北市政府警察局淡水分局搜索扣押筆錄、扣
    押物品目錄表、現場相片、扣押物品收據等在卷可佐（見偵
    卷第45至56、61至69頁）。而扣案如附表所示之槍枝、子彈
    ，經警方送請內政部警政署刑事警察局以檢視法、性能檢驗
    法、試射法進行鑑定，鑑定結果為：「一、送鑑手槍1枝（
    槍枝管制編號0000000000號），認係非制式手槍，由土耳其
    ATAKARMS廠 ZORAKI914-TD型空包彈槍，組裝已貫通之金屬
    槍管而成，擊發功能正常，可供擊發適用子彈使用，認具殺
    傷力；二、送鑑子彈3顆，認均係非制式子彈，由口徑9mm制
    式空包彈組合直徑約8.9mm金屬彈頭而成，採樣1顆試射，雖
    可擊發，惟發射動能不足，認不具殺傷力；三、送鑑子彈47
    顆，認均係非制式子彈，由口徑9mm制式空包彈組合直徑約8
    .6mm金屬彈頭而成，採樣16顆試射，均可擊發，認具殺傷力
    」，有內政部警政署刑事警察局111年4月12日刑鑑字第1110
    032763號鑑定書1份在卷可稽（見偵卷第127至132頁），並
    有扣案如附表所示之槍枝、子彈足資佐證。綜上，足見被告
    出於任意性之自白與事實相符，洵堪採信。本件被告犯行事
    證明確，堪以認定，應依法論科。
三、論罪科刑
　㈠按非法寄藏槍、彈罪為繼續犯，其犯罪之完結須繼續至寄藏
    行為終了時為止，於其終止寄藏之前，犯罪行為仍在繼續實
    施之中，其間法律縱有變更，但其行為既繼續實施至新法施
    行以後，自無行為後法律變更之可言（最高法院92年度台上
    字第2121號判決意旨參照）。經查，槍砲彈藥刀械管制條例
    第7條規定，業於109年6月10日公布修正、同年月12日施行
    ，而被告寄藏本案槍枝及子彈之時間，係自民國107年7、8
    月間某日起迄至111年3月13日為警查獲如附表所示之槍枝及
    子彈為止，其寄藏之繼續行為已在新法施行之後，揆諸前說
    明，應即適用修正後之規定，不生新舊法比較之問題。起訴
    書認被告係犯修正前槍砲彈藥刀械管制條例第7條第4項、同
    條例第12條第4項之罪，容有誤會。
  ㈡次按寄藏與持有，均係將物置於自己實力支配之下，僅寄藏
    必先有他人之持有行為而後始為之受寄代藏而已，故寄藏之
    受人委託代為保管，其保管之本身，亦屬持有，是槍砲彈藥
    刀械管制條例第7條第4項、第12條第4項雖將「持有」與「
    寄藏」為分別之處罰規定，則單純之「持有」固不包括「寄
    藏」，但「寄藏」之受人委託代為保管，其保管之本身所為
    之「持有」既係「寄藏」之當然結果，法律上自宜僅就「寄
    藏」行為為包括之評價，不應另就「持有」予以論罪。申言
    之，槍砲彈藥刀械管制條例上規定之「持有」與「寄藏」二
    種行為，固均為將物品置於自己實力支配之下。然前者乃指
    為自己管領之目的，將物品移入自己實力支配之下，後者則
    係以為他人管領之目的，將物品移入自己實力支配之下之意
    ，其態樣、要件並不盡相同（最高法院74年度台上字第3400
    號、82年度台上字第1293號判決意旨參照）。本案被告受其
    朋友廖晨佑所託，代為保管本案槍枝及子彈乙節，業經被告
    於本院審理中供承明確（見本院卷第59頁）；而卷內並無任
    何積極證據，證明被告於受廖晨佑所託代為保管本案槍枝及
    子彈後，改變寄藏犯意為自行持有之犯意，占有管領本案槍
    枝及子彈，則被告始終係基於寄藏之犯意，受寄代藏本案槍
    枝及子彈，依上開說明，被告所為應論以「寄藏」而非「持
    有」。起訴書犯罪事實欄已載明被告受託寄藏具殺傷力之非
    制式手槍1枝、具殺傷力之非制式子彈47顆、不具殺傷力之
    非制式子彈3顆行為明確，惟起訴書所犯法條誤載為非法持
    有非制式手槍、非法持有子彈罪，應予更正，且因寄藏或持
    有非制式手槍、子彈罪，縱犯罪之行為態樣有持有或寄藏之
    不同，然其論罪科刑之法條既屬相同，亦不生變更起訴法條
    之問題，併此敘明。
　㈢是核被告所為，就其非法寄藏非制式手槍犯行部分，係犯槍
    砲彈藥刀械管制條例第7條第4項之非法寄藏非制式手槍罪；
    而就其非法寄藏子彈犯行部分，則係犯同條例第12條第4項
    之非法寄藏子彈罪。又寄藏與持有，均係將物置於自己實力
    支配之下，僅寄藏必先有他人之持有行為，而後始為之受寄
    代藏而已，本案被告持有非制式手槍及子彈，屬於受寄之當
    然結果，自不應另就持有部分予以論罪，附此敘明。
　㈣又非法寄藏槍砲彈藥刀械等違禁物，所侵害者為社會法益，
    如寄藏之客體種類相同（同為手槍，或同為子彈者），縱令
    寄藏之客體有數個（如數支手槍、數顆子彈），仍為單純一
    罪，不發生想像競合犯之問題（最高法院92年度台上字第21
    21號判決意旨參照）。是被告非法同時寄藏具殺傷力之非制
    式子彈47顆，仍僅成立單純一非法寄藏子彈罪，不以其所受
    寄之子彈數量而成立數罪。另被告於前述期間內繼續寄藏本
    案槍枝及子彈之行為，均屬行為之繼續而應各論以繼續犯之
    實質上一罪。被告同時地寄藏本案槍枝及子彈，因係二種以
    上不相同種類客體，屬於以一行為同時觸犯非法寄藏非制式
    手槍罪、非法寄藏子彈罪，為想像競合犯，應依刑法第55條
    規定，從一重之非法寄藏非制式手槍罪處斷。
  ㈤辯護人雖為被告辯護稱：被告於犯案後坦承犯行，且其係受
    友人廖晨佑之託，獨自保管本案槍彈，並非意圖要以槍彈作
    為非法用途而主動持有，且被告謹慎將本案槍彈放置於紙袋
    內，並未將危害可能性外溢到外部社會，亦於警方盤查時同
    意警方搜索並配合調查，參酌被告當時才22歲，因不知道如
    何處理本案槍彈才未自首，其行為固可議，然情有可憫，法
    重情輕，縱科以最輕法定刑度猶嫌過重，請依刑法第59條規
    定減輕其刑等語。惟按犯罪之情狀顯可憫恕，認科以最低度
    刑仍嫌過重者，得酌量減輕其刑，刑法第59條定有明文。考
    其立法意旨，科刑時原即應依同法第57條規定審酌一切情狀
    ，尤應注意該條各款所列事項，以為量刑標準。刑法第59條
    所謂「犯罪之情狀顯可憫恕」，自係指裁判者審酌第57條各
    款所列事項以及其他一切與犯罪有關之情狀之結果，認其犯
    罪足堪憫恕者而言（即犯罪另有其特殊之原因與環境等等）
    ，即必於審酌一切之犯罪情狀，在客觀上顯然足以引起一般
    同情，認為縱予宣告法定最低刑度猶嫌過重者，始有其適用
    。查，本案被告受託寄藏之槍枝及子彈，其中寄藏之具殺傷
    力之非制式子彈多達47顆，所為實已對他人生命、身體及社
    會治安造成潛在之危險，復揆之其犯罪情節、手段、動機與
    目的等，亦未見被告有何因個人或環境之特殊原因始至犯罪
    之事由，衡諸常情事理及國民法律感情，殊無何等足以引起
    一般同情之客觀情狀而應予憫恕之處，自與刑法第59條酌減
    其刑之要件不合。又被告坦認犯行之犯後態度等，屬刑法第
    57條得於法定刑內審酌量刑之標準，不得據為依刑法第59條
    酌減其刑之理由，是本案尚無對被告科以法定最低刑度猶嫌
    過重之情形，故本院認被告所犯並無適用刑法第59條規定酌
    減其刑之餘地，辯護人此部分所述，尚難採酌。
　㈥爰以行為人之責任為基礎，審酌被告正值年輕，無視政府嚴
    格管制槍彈之政策，漠視法律禁令，任意接受朋友之託而代
    管本案槍枝及子彈，對社會治安及民眾人身安全具有負面影
    響；惟念及被告於偵查、本院準備程序及審理中均坦承犯行
    之犯後態度，及所寄藏之槍彈數量、寄藏時間，兼衡被告之
    前科素行，有臺灣高等法院被告前案紀錄表可稽（見本院卷
    第9至12頁），及被告自陳高中肄業之智識程度，目前職業
    為水電工，月薪約新臺幣4至5萬元，未婚，育有1名未成年
    子女之家庭生活及經濟狀況（見本院第64至65頁）等一切情
    狀，量處如主文所示之刑，暨就併科罰金部分諭知易服勞役
    之折算標準，以資警惕。
四、沒收
  ㈠按違禁物，不問屬於犯罪行為人與否，沒收之，刑法第38條
    第1項規定甚明。扣案如附表編號1所示非制式手槍1枝，經
    鑑定具殺傷力，有前揭內政部警察局刑事警察局111年4月12
    日刑鑑字第1110032763號鑑定書可佐，依槍砲彈藥刀械管制
    條例第4條第1項第1款規定，非經中央主管機關許可均不得
    持有，故屬違禁物，應依刑法第38條第1項規定宣告沒收。
  ㈡按物之能否沒收，應以裁判時之狀態為準，若判決時子彈已
    擊發，僅剩彈殼、彈頭，已不屬於違禁物，毋庸宣告沒收（
    司法院廳刑一字第1387號函研究意見參照）。經查，扣案
    如附表編號3所示鑑定後剩餘之具殺傷力之非制式子彈31顆
    ，依槍砲彈藥刀械管制條例第4條第1項第2款規定，非經中
    央主管機關許可均不得持有，非經主管機關許可，均不得持
    有，核屬違禁物，均應依刑法第38條第1項之規定，宣告沒
    收。至扣案如附表編號4所示原具有殺傷力之非制式子彈16
    顆，既均於鑑驗過程中擊發，所餘均已失其子彈之結構及性
    能，而失其違禁物之性質，爰均不另為沒收之諭知，併此敘
    明。
  ㈢扣案如附表編號2所示之非制式子彈3顆，經送內政部警政署
    刑事警察局鑑定，鑑定結果認不具殺傷力，有前開鑑定報告
    在卷可查，非屬違禁物，故不予宣告沒收。　 
據上論斷，應依刑事訴訟法第299條第1項前段規定，判決如主文
。
本案經檢察官甲○○提起公訴，檢察官李清友到庭執行職務。　
中　　華　　民　　國　　111 　年　　12　　月　　20　　日
                  刑事第一庭 審判長法  官  楊秀枝
　　                               法  官  陳孟皇
　　　                             法  官  鄭欣怡
以上正本證明與原本無異。
如不服本判決應於收受送達後20日內向本院提出上訴書狀，並應
敘述具體理由；其未敘述上訴理由者，應於上訴期間屆滿後20日
內向本院補提理由書（須按他造當事人之人數附繕本），切勿逕
送上級法院。
若因疫情而遲誤不變期間，得向法院聲請回復原狀。
                                   書記官  陳湘琦
中　　華　　民　　國　　111 　年　　12　　月　　20　　日

附錄本案論罪科刑法條全文：
槍砲彈藥刀械管制條例第 7 條
未經許可，製造、販賣或運輸制式或非制式火砲、肩射武器、機
關槍、衝鋒槍、卡柄槍、自動步槍、普通步槍、馬槍、手槍或各
類砲彈、炸彈、爆裂物者，處無期徒刑或七年以上有期徒刑，併
科新臺幣三千萬元以下罰金。
未經許可，轉讓、出租或出借前項所列槍砲、彈藥者，處無期徒
刑或五年以上有期徒刑，併科新臺幣一千萬元以下罰金。
意圖供自己或他人犯罪之用，而犯前二項之罪者，處死刑或無期
徒刑；處徒刑者，併科新臺幣五千萬元以下罰金。
未經許可，持有、寄藏或意圖販賣而陳列第一項所列槍砲、彈藥
者，處五年以上有期徒刑，併科新臺幣一千萬元以下罰金。
意圖供自己或他人犯罪之用，以強盜、搶奪、竊盜或其他非法方
法，持有依法執行公務之人所持有之第一項所列槍砲、彈藥者，
得加重其刑至二分之一。
第一項至第三項之未遂犯罰之。

槍砲彈藥刀械管制條例第 12 條
未經許可，製造、販賣或運輸子彈者，處一年以上七年以下有期
徒刑，併科新臺幣五百萬元以下罰金。
未經許可，轉讓、出租或出借子彈者，處六月以上五年以下有期
徒刑，併科新臺幣三百萬元以下罰金。
意圖供自己或他人犯罪之用，而犯前二項之罪者，處三年以上十
年以下有期徒刑，併科新臺幣七百萬元以下罰金。
未經許可，持有、寄藏或意圖販賣而陳列子彈者，處五年以下有
期徒刑，併科新臺幣三百萬元以下罰金。
第一項至第三項之未遂犯罰之。

附表：
編號 扣案物品名稱 數量 沒收與否及其依據 備註（參偵查卷第127至132頁鑑定書） 1 非制式手槍（槍枝管制編號0000000000號） 1枝 依刑法第38條第1項規定宣告沒收 認係非制式手槍，由土耳其ATAKARMS廠 ZORAKI 914-TD型空包彈槍，組裝已貫通支金屬槍管而成，擊發功能正常，可供擊發適用子彈使用，具殺傷力 2 非制式子彈 3顆（其中1顆經試射） 不予沒收。  認均係非制式子彈，由口徑9mm制式空包彈組合直徑約8.9mm金屬彈頭而成，採樣1顆試射，雖可擊發，惟發射動能不足，認不具殺傷力。 3 非制式子彈 31顆 依刑法第38條第1項之規定 認均係非制式子彈，由口徑9mm制式空包彈組合直徑約8.6mm金屬彈頭而成，採樣16顆試射，均可擊發，認具殺傷力。 4 非制式子彈 16顆（經試射） 不予沒收。